【裁判字號】    94,訴,259
【裁判日期】    950508
【裁判案由】    竊盜
【裁判全文】
臺灣屏東地方法院刑事判決               94年度訴字第259號
公  訴  人  臺灣屏東地方法院檢察署檢察官
被      告  丑○○
                    現於台灣屏東監獄執行中
選任辯護人  許舜卿  律師
            許清連  律師
上列被告因竊盜案件，經檢察官提起公訴（93年度偵字第2367、
2573號）， 本院判決如下：
     主  文
丑○○連續竊盜，處拘役陸拾日，如易科罰金，以佰元折算壹
日。
     事  實
一、丑○○因施用毒品罹有精神分裂病，致認知及現實判斷能力
    衰退，已屬精神耗弱程度，竟基於意圖為自己不法所有之概
    括犯意，於民國93年4 月30日凌晨4 時許，在屏東市瑞光里
    香揚巷附近，持地上之磚塊或自備鑰匙以附表一所示之手法
    ，竊取如附表一所示乙○○等人財物。嗣於同年5 月4 日凌
    晨零時許，在附表二所示之地點，以前揭方法，竊取如附表
    二所示馬宇明等人之財物，旋於同日上午2 時55分許，在屏
    東市○○路停車場，竊取如附表二甲○○財物後，欲離開現
    場時，為警當場查獲。
二、案經馬宇明等人訴由屏東縣警察局屏東分局報請臺灣屏東地
    方法院檢察署檢察官偵查起訴。
    理  由
壹、程序方面：
    按刑事訴訟法第159 條之5 第1 項「被告以外之人於審判外
    之陳述，雖不符前4 條之規定，而經當事人於審判程序同意
    作為證據，法院審酌該言詞陳述或書面陳述作成時之情況，
    認為適當者，亦得為證據」之規定，且證人乙○○、丙○○
  、癸○○、丁○○○、子○○、己○○、辛○○、庚○○、壬
    ○○、戊○○、甲○○、寅○○於警詢時之供述，依上揭規
    定，本屬審判外之陳述，不得作為證據，惟因被告於本院審
    判程序，經審判長告知上開規定意旨後，當庭明示同意作為
    證據，已經本院記明筆錄可查，並經本院於審判期日當庭提
    示並告以要旨，被告均表示沒有意見，經審酌證人接受詢問
    之時，並無證據證明有任何不法取供之情狀，依前揭說明，
    本院認其警詢時之陳述，具有證據能力。
貳、實體方面：
一、前揭犯罪事實，業據被告丑○○於警察局詢問時及檢察官偵
    查中坦承不諱，核與附表一、二所示之告訴人、被害人所述
    之情節相符，並有贓物認領收據6 張、現場照片24張及扣押
    物品目錄表1 張（含扣押物照片1 張）附表可憑，是依上開
    卷附之各項文書、證物等補強證據已足資擔保被告於警訊時
    及偵查中所為之上開任意性自白之真實性，按據刑事訴訟法
    第156 條之規定，自得據被告前開任意性自白及各該補強證
    據，採信被告任意、真實之自白，認本件事證明確，被告犯
    行洵堪認定，應予依法論科。
二、被告經本院送請屏東縣屏安醫院鑑定其行為時之精神狀態，
    經該院綜合被告個人生活史及精神病史、精神狀態檢查、心
    理衡鑑與社會衡鑑檢查結果，判斷被告為精神病患者，其精
    神耗弱程度於症狀量表上表現得相當顯著，其精神病之症狀
    有可能係長期吸食毒品而傷及中樞神經所誘發，並且其衝動
    控制能力受其知覺歷程的影響，有相當大的程度受到干擾，
    被告同時於心理衡鑑的表達測驗項目上也表現出相當明確的
    精神分裂病傾向，其於很多時侯均可能難以控制自己的認知
    與行為，表現於會談之中的是注意力不容易集中、定向感不
    佳、認知能力與判斷能力之衰退，此精神狀態係長期存在，
    被告於案發行為當時應當是處於此狀態之中，但是被告尚無
    出現意識喪失或是意識混亂以致於失去行為能力之情形，根
    據被告之回憶，被告於案發當時也尚未出現妄想或是幻覺完
    全操控其行為或思考之情形，因此被告於案發當時之精神狀
    態應是處於精神耗弱而尚未達到心神喪失之程度，此有該院
    94 年10 月28日屏安刑鑑字第940904號函附之精神狀況鑑定
    書在卷可參，顯見被告於行為時意識尚清，並未達毫無自由
    決定意識之心神喪失地步，被告雖於本院審理時否認部分犯
    行，並辯稱因每一台車子都有人講話，所以才拔掉汽車音響
    云云，亦顯不可採。
三、核被告所為，係犯刑法第320 條第1 項之普通竊盜罪及同法
    第354 條之毀損罪。公訴人雖就被告竊盜部分認其係犯刑法
    第322 之常業竊盜罪云云。惟並無其他證據證明被告之上述
    竊取物品行為，係反覆以同種類行為為目的之社會活動之職
    業性犯罪而言，且賴以維生，起訴事實及法條，尚有未洽，
    然社會基本事實相同，本院自得審理，並變更檢察官起訴法
    條。又被告所為數竊盜、毀損行為，時間緊接，所犯罪名相
    同，顯係出於概括之犯意為之，為連續犯，爰依刑法第56條
    之規定以一罪論，並均加重其刑。且被告所犯上揭連續竊盜
    及連續毀損罪間，有方法結果之牽連關係，為牽連犯，應從
    一重連續竊盜罪處斷。又被告於行為時係處於精神耗弱之狀
    態，業如前述，爰依刑法第19條第2 項之規定減輕其刑，並
    依法先加後減之。爰審酌被告竊盜及毀損之次數達十餘次，
    造成被害人財物損失，惡性重大，惟念其係長期施用毒品致
    精神耗弱及犯後坦認之態度等一切情狀，量處如主文所示之
    刑，並諭知易科罰金之折算標準。另公訴人認被告無業，又
    再三犯竊盜罪，足見其有犯罪之習慣且恃之為生，其品性惡
    劣，爰請依竊盜犯贓物犯保安處分條例規定，於刑之執行前
    令入勞動場所強制工作云云，經查，被告並無竊盜前科，有
    臺灣高等法院被告前案紀錄表可稽且其所犯本件竊盜案件，
    是從其犯罪時間、次數、所竊財物及對象觀之，尚與一般慣
    竊之懶惰成習，長期間且有計劃一再多次數而以犯罪成為日
    常習慣之情形有所不同，是其應屬一時貪念所為之犯罪行為
    ，而非有犯罪習慣之人，本院認尚無對被告諭知宣告強制工
    作之必要，附此敘明。
據上論斷，應依刑事訴訟法第第299 條第1 項前段、第300 條，
刑法第56條、第320 條第1 項、第354 條、第55條、第19條第2
項、第41條第1 項前段，罰金罰鍰提高標準條例第1 條前段、第
2條 ，判決如主文。
中    華    民    國    95    年    5     月    8     日
                    刑事第二庭  審判長  法  官  羅森德
                                        法  官  蘇碧珠
                                        法  官  陳松檀
右正本證明與原本無異。
如不服本判決應於收受本判決後送達後十日內向本院提出上訴書
狀，其未敘述上訴理由者，並得於提起上訴後十日內向本院補提
理由書狀（均須按他造當事人之人數附繕本）「切勿逕送上級法
院」
中    華    民    國    95    年    5     月    10    日
                                        書記官  滕一珍
附錄：
刑法第320條第1項
意圖為自己或第三人不法之所有，而竊取他人之動產者，為竊盜
罪，處5 年以下有期徒刑、拘役或5 百元以下罰金。


司法院資訊處製作；財團法人民間司法改革基金會備份。
